【裁判字號】    96,交聲,287
【裁判日期】    970204
【裁判案由】    違反道路交通管理處罰條例聲明異議
【裁判全文】
臺灣新竹地方法院交通裁定             96年度交聲字第287號
移送機關即  交通部公路總局新竹區監理所
原處分機關
異  議  人  甲○○
即受處分人
上列異議人因違反道路交通管理處罰條例案件，對於交通部公路
總局新竹區監理所96年10月4 日竹監自字第裁50-E00000000號所
為之違反道路交通管理事件裁決處分，聲明異議，本院裁定如下
：
    主    文
異議駁回。
    理    由
一、按貨車之裝載，裝載貨物不得超過核定之總重量或行駛橋樑
    規定之載重限制，道路交通安全規則第79條第1項第1款定有
    明文；次按汽車裝載貨物超過所行駛橋樑規定之載重限制者
    ，處汽車駕駛人罰鍰，其應歸責於汽車所有人時，除依第 3
    項規定處汽車所有人罰鍰及記該汽車違規紀錄乙次外，汽車
    駕駛人仍應依第63條第1項第2款規定記違規點數2點。有前2
    項規定之情形者，應責令改正或當場禁止通行，並處新臺幣
    （下同）1 萬元罰鍰，超載10公噸以下者，以總超載部分，
    每1公噸加罰1,000元；超載逾10公噸至20公噸以下者，以總
    超載部分，每1公噸加罰2,000元；超載逾20公噸至30公噸以
    下者，以總超載部分，每1公噸加罰3,000元；超載逾30公噸
    者，以總超載部分，每1公噸加罰5,000元。未滿1公噸以1公
    噸計算，道路交通管理處罰條例第29條之2第2項、第3 項亦
    分別定有明文。
二、本件原處分機關處分意旨略以：異議人即受處分人甲○○於
    民國96年8月9日上午11時17分許，駕駛原良企業有限公司所
    有車牌號碼6F-385號自用大貨車行經載重限制為20公噸之新
    竹縣新埔鎮褒忠2號橋（竹北往褒忠2號橋方向）時，為執行
    交通稽查勤務之新竹縣警察局新埔分局寶石派出所警員羅崇
    義攔停，經會同異議人至地磅處所過磅結果，該車總重21.7
    8公噸，超載1.78公噸，乃填掣竹縣警交字第E00000000號舉
    發違反道路交通管理事件通知單（下稱舉發通知單），舉發
    異議人「載運混凝土行駛，行經褒忠2 號橋，經會同司機至
    遠東廠過磅，總重21.78 公噸，限20公噸，超1.78公噸」，
    嗣原良企業有限公司於舉發通知單所載應到案期限內向原處
    分機關提出陳述，惟經原處分機關函請舉發單位調查結果，
    仍認異議人確有汽車裝載貨物超過所行駛橋樑規定之載重限
    制之違規行為，乃於96年10月4日以竹監自字第裁50-E00000
    000 號違反道路交通管理事件裁決書（下稱裁決書），依道
    路交通管理處罰條例第29條之2第2項（裁決書漏載第2 項）
    、第3 項及違反道路交通管理事件統一裁罰基準表之規定，
    裁處異議人罰鍰1萬2,000元，並依同條例第63條第1項第2款
    （裁決書漏載第1項第2款）之規定，併予計違規點數2 點等
    語。
三、本件異議人聲明異議意旨略以：褒忠2 號橋是在75年改建的
    新橋，橋面夠寬，橋短又長，沒有淘空的危險，再者，該橋
    樑兩端沒有設立禁止載重20公噸以上大貨車通行之告示牌，
    是請法院查明褒忠2 號橋是否屬於限制行駛之危險橋樑，及
    有無設立載重限制之告示牌，為此交通部公路總局新竹區監
    理所所為之處分，顯有錯誤，請撤銷原裁決處分等語。
四、經查：
(一)、異議人於96年8月9日上午11時17分許，駕駛原良企業有限公
    司所有車牌號碼6F-385號自用大貨車，行經載重限制為20公
    噸之新竹縣新埔鎮褒忠2號橋（竹北往褒忠2號橋方向）時為
    警攔停掣單舉發之事實，有汽車車籍查詢所得資料、舉發通
    知單各乙紙、新竹縣政府警察局新埔分局96年9 月14日埔警
    交字第0967002932號函乙份及本院依職權調閱之舉發地點彩
    色照片6 張在卷可稽（見本院卷第15至16頁、第19頁、第31
    至32頁、第35至36頁）。又異議人於聲明異議狀內對上開車
    輛經地磅處所過磅結果總重達21.78 公噸等情亦無爭執，堪
    信為真實。是異議人駕駛前開自用大貨車既超過行駛橋樑所
    定20公噸之載重限制，其超載之重量為1.78公噸，揆之首揭
    規定，該自用大貨車共超載2 公噸（未滿1公噸，以1公噸計
    算），係屬超載10公噸以下者，以總超載部分，每1 公噸加
    罰1,000元，則異議人超載2公噸之違規行為，依法自應裁處
    罰鍰1萬2,000 元。
(二)、異議意旨雖以前開情詞置辯，然查：
１、按道路交通管理處罰條例明文所謂標誌係指管制道路交通，
    表示警告、禁制指示，以文字或圖案繪制之標牌（道路交通
    管理處罰條例第3條第5款參照），違反禁制規定之法律效果
    則須依法律之明文規定；又違反行政法上義務之行為，非出
    於故意或過失者，不予處罰，行政罰法第7條第1項定有明文
    。而人民違反法律上之義務而應受行政罰之行為，法律無特
    別規定時，雖不以出於故意為必要，仍須以過失為其責任條
    件。但應受行政罰之行為，僅須違反禁止規定或作為義務，
    而不以發生損害或危險為其要件者，推定為有過失，於行為
    人不能舉證證明自己無過失時，即應受處罰（司法院大法官
    會議釋字第275 號解釋參照）。本件觀諸前揭舉發地點彩色
    照片顯示內容，新竹縣新埔鎮○○路與褒忠2 號橋交岔路口
    處：於文山路由竹北市往新埔鎮方向（自該處左轉即進入
    褒忠2 號橋）之路口行車管制號誌桿設置有禁止左轉之紅色
    圓形禁制標誌及「車輛總重超過20噸禁止左轉」之附牌；
    於文山路由新埔鎮往竹北市方向（自該處右轉即進入褒忠 2
    號橋）之路口行車管制號誌桿則設置有禁止右轉之紅色圓形
    禁制標誌及「車輛總重超過20噸禁止右轉」之附牌；而由
    竹北市直行往褒忠2 號橋方向（此為舉發通知單所載異議人
    當日行車方向，自該處直行即進入褒忠2 號橋）入口處之行
    車方向左側，亦確設置有禁止進入之紅色圓形禁制標誌及「
    總重20公噸以上（含）大貨車禁止進入」之附牌，禁制指示
    堪稱詳盡，而上開路段視野寬廣，前無障礙物遮蔽，並無任
    何標示不清之情事，且舉發當時為近中午時分，現場視線良
    好，駕駛人如駕車駛近路口適當距離內必能清楚辨識，要難
    認有何難以查知而無法遵守之情形。是以，異議人在車道上
    既得以清晰辨識並依標誌指示行駛，其捨此不為，明知所駕
    駛自用大貨車總重達21.78 公噸，於行經舉發地點時無視該
    禁制標誌指示逕自駛入定有車輛總重20公噸載重限制之橋樑
    ，無論係心存僥倖而故意違規，或因疏失致未發現該禁制標
    誌而有違規行為，均應依道路交通管理處罰條例第29條之 2
    第2項、第3項規定裁罰，所辯舉發地點並未設立載重限制之
    告示牌云云，顯與事實相悖，無足可採。
２、至異議意旨另主張褒忠2 號橋是在75年改建的新橋，橋面夠
    寬，橋短又長，非屬限制行駛之危險橋樑云云，惟按標誌、
    標線、號誌之設置目的，在於提供車輛駕駛人及行人有關道
    路路況之警告、禁制、指示等資訊，以便利行旅及促進交通
    安全；標誌、標線、號誌之設置、養護及號誌之運轉，由主
    管機關依其管轄辦理之；車輛總重限制標誌「限１」，用以
    告示道路、橋涵所能承載之重量限制，超限之車輛不准通行
    。設於限重路段將近之處，並須考慮超限車輛能在該處繞道
    行駛或迴車。本標誌圖案為假定數字，其限制之總重由主管
    機關定之，分別為道路交通標誌標線號誌設置規則第2 條、
    第4條第1項、第81條所明定，從而，道路交通主管機關為防
    止橋樑因載重過重，超過負荷，致損害於橋樑或用路人車之
    安全，本得於法令授權範圍內，基於權責，對於各項行政措
    施包括道路設計、交通號誌、標誌、標線之運用，以達維持
    交通秩序、保障道路使用人往來便利與安全之行政目的，且
    該等道路設計、交通號誌、標誌、標線之運用具有一般處分
    之性質，於經道路交通主管機關依職權或申請撤銷前，具有
    存續力及拘束力，除有違背法令或明顯矛盾、錯誤，縱司法
    機關亦不得涉入此行政權核心領域，而民眾對於行政機關具
    體行政措施如有意見，自應循正當管道向行政機關反應，尚
    不得徒憑己意自行主觀認定是項措施不合理即得擅不遵循。
    本件舉發地點褒忠2 號橋屬老舊橋樑，故限制總重20公噸以
    上大貨車通行，於進入該橋樑前兩端道路入口均設有設置禁
    止總重20公噸車輛通行之禁制標誌等情，有新竹縣政府96年
    11月22日府工養字第0960161236號函乙紙及所附96年度新竹
    縣轄內道路大貨車禁止行駛路段表乙份附卷可稽（見本院卷
    第25至26頁），可知本件舉發地點禁制事項之內容與禁制標
    誌之設置，實係道路交通主管機關即新竹縣政府於法令授權
    範圍內，基於權責所為具體之裁量與規劃，異議人既駕駛車
    輛上路，即有遵守道路交通標誌指示之義務，又道路交通主
    管機關就系爭橋樑載重限制禁制原因乙節已為相當之釋明，
    難認有何顯然違法或失當之處，此即尚非司法機關所得置喙
    介入，自不能僅憑異議人空口漫指該橋樑並非危險橋樑，而
    得使其違反道路交通管理處罰條例之違規行為因此正當化，
    並執為免除交通違規罰則之事由。異議人以此為異議之理由
    ，殊屬無據。
五、綜上所述，本件異議人確有於舉發時地汽車裝載貨物超過所
    行駛橋樑規定之載重限制之違規事實，異議意旨所辯顯係事
    後推諉卸責之詞，均不足採，則原處分機關依道路交通管理
    處罰條例第29條之2第2項（裁決書漏載第2項）、第3項及違
    反道路交通管理事件統一裁罰基準表之規定，裁處異議人罰
    鍰1萬2,000元，並依同條例第63條第1項第2款（裁決書漏載
    第1項第2款）之規定，併予計違規點數2 點，核無違誤，本
    件異議人之異議為無理由，應予駁回。
六、應依道路交通案件處理辦法第19條，裁定如主文。
中    華    民    國    97    年     2    月    4     日
                    交通法庭  法  官  林惠君
以上正本證明與原本無異。
如不服本裁定，應於裁定送達後五日內向本院提出抗告狀。
中    華    民    國    97    年    2     月    4     日
                              書記官  劉亭筠


司法院資訊處製作；財團法人民間司法改革基金會備份。
